臺灣彰化地方法院民事裁定
111年度監宣字第262號
聲  請  人  楊秀珍  




相  對  人  陳平    






關  係  人   楊家驊  

             楊昌慶  
上列聲請人聲請監護宣告事件，本院裁定如下：
    主    文
宣告陳平（男、民國00年0月00日生、身分證統一編號：Z000000
000號）為受輔助宣告之人。 
選定楊秀珍（女、民國00年0月00日生、身分證統一編號：Z0000
00000號）為受輔助宣告之人之輔助人。
聲請程序費用由為受輔助宣告之人負擔。 
    理    由
一、聲請意旨略以：聲請人為相對人之表姊，相對人陳平未婚且
    無子女，因患有妄想型思覺失調症，自民國111年3月18日至
    敦仁醫院住院，迄今仍持續在該院住院治療中，其不能為意
    思表示或受意思表示，或不能辨識其意思表示之效果，已達
    受監護宣告之程度，有戶籍謄本、親屬系統表、敦仁醫院乙
    種診斷證明書等件為證。又相對人之父親陳哲三、母親施敏
    女、妹妹陳怡霖及祖父母皆已死亡，其母親施敏女病危期間
    ，多次遺言交代聲請人要擔任相對人之監護人。相對人近3
    個月以來在敦仁醫院住院期間，也皆由聲請人及家人負責照
    顧其日常生活、就醫等事宜，爰聲請准予裁定相對人為受監
    護宣告之人，並請求選定聲請人為相對人之監護人，同時指
    定相對人之表哥楊家驊為會同開具財產清冊之人等語。若相
    對人未達監護宣告之程度，則請准予裁定相對人為受輔助宣
    告之人，並請求選定聲請人為相對人之輔助人等語。
二、按對於因精神障礙或其他心智缺陷，致不能為意思表示或受
    意思表示，或不能辨識其意思表示之效果者，法院得因本人
    、配偶、4親等內之親屬、最近1年有同居事實之其他親屬、
    檢察官、主管機關或社會福利機構之聲請，為監護之宣告；
    法院對於監護之聲請，認為未達第1項之程度者，得依第15
    條之1第1項規定，為輔助之宣告，民法第14條第1項、第3項
    分別規範明確。家事事件法第174條第1項亦明定：「法院對
    於監護宣告之聲請，認為未達應受監護宣告之程度，而有輔
    助宣告之原因者，得依聲請或依職權以裁定為輔助之宣告。
    」。另民法第1113條之1第1項明定：受輔助宣告之人，應置
    輔助人。而依民法第1113條之1第2項準用第1111條至第1111
    條之1規定，法院為輔助之宣告時，應依職權就配偶、4親等
    內之親屬、最近1年有同居事實之其他親屬、主管機關、社
    會福利機構或其他適當之人選定1人或數人為輔助人；法院
    為前項選定及指定前，得命主管機關或社會福利機構進行訪
    視，提出調查報告及建議；輔助之聲請人或利害關係人亦得
    提出相關資料或證據，供法院斟酌；法院選定輔助人時，應
    依受輔助宣告之人之最佳利益，優先考量受輔助宣告之人之
    意見，審酌一切情狀，並注意下列事項：㈠受輔助宣告之人
    之身心狀態與生活及財產狀況。㈡受輔助宣告之人與其配偶
    、子女或其他共同生活之人間之情感狀況。㈢輔助人之職業
    、經歷、意見及其與受輔助宣告之人之利害關係。㈣法人為
    輔助人時，其事業之種類與內容，法人及其代表人與受輔助
    宣告之人之利害關係。 
三、經查，聲請人主張之上開事實，業據其提出戶籍謄本、親屬
    系統表、敦仁醫院乙種診斷證明書等件為據，且經本院在鑑
    定人即衛生福利部彰化醫院醫師蕭銘鴻前審驗相對人之精神
    狀況，相對人對於本院點呼可回應，對於本院詢問其出生年
    月日、身分證字號可正確回答，惟稱其不知道今日要做何事
    ，並表示其在敦仁醫院生活情況不錯，不想出去等語，有本
    院訊問筆錄在卷可按。又經本院囑託衛生福利部彰化醫院鑑
    定結果，認為：「㈠醫學上的診斷（生物學上之要素）：思
    覺失調症。障礙程度：中度。㈡日常生活狀況：個案目前住
    院於敦仁醫院精神科病房，可自行活動；可針對問題回答，
    但言談略鬆靜，内容較貧乏。平時個案對參與職能復健活動
    的興趣低下，大多選擇躺床。平時可觀察到個案有自言自語
    的情形，和其他病友較少互動。若請假返家時會看幼幼台的
    卡通，和家人的互動也不多。個案進食、穿衣、如廁等生活
    自理可獨自完成，洗澡可能部分需他人督促。不會使用手機
    ，也不會搭乘公車、火車等大眾運輸，也不會搭計乘車；過
    去有機車及汽車駕照，但皆因許久未駕駛目前已不敢駕駛。
    對於金錢觀方面，認得錢，知道金錢可購物，但對於能購買
    多少東西則表示懶的想。㈢身體狀態：肢體僵硬、抖 動，步
    態略不穩。偶有流口水的情形。㈣精神狀態：1.意識/溝通性
    ：可簡短回答問題，談話時間較長之後可發現言談較鬆散。
    2.記憶力：記憶不佳。3.定向力：人物皆可正確回答，但時
    間、地點答錯。4.計算能力：可算出簡單數學；如20－3、13
    ＋15等，較複雜的問題如100－7，6×2等，則表示懶的回答。5
    .理解‧判斷力：判斷力較為表淺、拒絕深入思考。6.現在性
    格特徵：被動。7.其他（氣氛‧情感狀態‧幻覺‧妄想‧異常行
    動等）：幻聽、被害妄想、關係妄想、思考略鬆散、情感淡
    漠。8.智能檢查‧心理學檢查：思覺失調症殘障手冊(中度)
    。㈤有關判斷能力判定之意見：不宜單獨管理處分自己財產
    。判定的根據：依陳平男士目前心智狀況，能以言語溝通及
    完成部分基本生理需求。個案對問題容易放棄或是 拒絕回
    答，因此外在表現易低估其真實能力。因慢性思覺失調症造
    成長期人際、社會、職業及家庭功能變差，導致部分認知功
    能缺損，以致金錢、是非對錯等概念部分缺損，是故，難以
    獨自管理與處置個人事務。㈥回復可能性說明：此為慢性思
    覺失調，經長期治療後目前症狀較為緩解，但仍有殘餘症狀
    。其能力已較其病發前明顯下降，難以從事競爭性工作及回
    復原有之社會功能。依個案過去病史可推估因為病識感不佳
    ，易再因未規則接受治療而再度復發，若控制良好可減少再
    發病之可能。㈦鑑定判定及說明：1.基於受鑑定人有思覺失
    調症，其程度達中度，不宜單獨管理處分自己財產，回復之
    可能性低。2.思覺失調症之程度，『能意思表示或受意思表
    示』、『能辨識其意思表示之效果』、但『金錢、是非對錯等概
    念部分缺損』，可為輔助宣告。」等語，有衛生福利部彰化
    醫院成年監護鑑定書在卷可稽，堪認相對人因精神障礙或其
    他心智缺陷，致其受意思表示，或辨識其意思表示效果之能
    力，顯有不足。故聲請人聲請監護宣告，尚屬有間，但相對
    人仍有受輔助之必要，爰依所請為輔助之宣告。
四、本件相對人既經輔助宣告，揆諸前揭規定，自應為其選定輔
    助人。查相對人未婚，其父親陳哲三、母親施敏女、妹妹陳
    怡霖及祖父母皆已死亡，而聲請人、關係人楊家驊、楊昌慶
    分別為相對人之表姊、表哥，均同意由聲請人擔任相對人之
    監護人，有戶籍謄本及同意書附卷為證。又聲請人亦表明其
    有意願擔任相對人之輔助人，有本院公務電話記錄在卷可稽
    ，本院認聲請人為相對人之表姊，於相對人之最近親屬死亡
    後與相對人關係非常密切，並由其負責照顧相對人日常生活
    、就醫等事宜，由聲請人擔任輔助人，應符合相對人之最佳
    利益，故認由聲請人擔任輔助人，應符合相對人之最佳利益
    ，爰裁定如主文第2項所示。
五、爰依家事事件法第177條第2項、第164條第2項，裁定如主文
    。 　　
中　　華　　民　　國　　111 　年　　8　 　月　　 31 　日
                    家事法庭  法  官  黃倩玲
以上正本係照原本作成。
如對本裁定抗告，須於裁定送達後10日內向本院提出抗告狀，並
繳納抗告費新臺幣1千元。
中　　華　　民　　國　　111 　年　　8 　　月　　31　　日
                              書記官  呂怡萱